【裁判字號】    94,財管,63
【裁判日期】    950215
【裁判案由】    指定遺產管理人
【裁判全文】
臺灣臺南地方法院民事裁定              94年度財管字第63號
聲  請  人  財政部臺灣省南區國稅局
法定代理人  甲○○
上列聲請人聲請為被繼承人乙○○指定遺產管理人事件，本院裁
定如下：
    主      文
選任財政部國有財產局臺灣南區辦事處臺南分處為被繼承人乙○
○之遺產管理人。
聲請程序費用由被繼承人乙○○之遺產負擔。
    理      由
一、按先順序繼承人均拋棄其繼承權時，由次順序之繼承人繼承
    。其次順序繼承人有無不明或第四順序之繼承人均拋棄其繼
    承權者，準用關於無人承認繼承之規定。又繼承開始時，繼
    承人之有無不明者，由親屬會議於1個月內選定遺產管理人
    ，並將繼承開始及選定遺產管理人之事由，向法院報明。又
    繼承人有無不明而不能依民法第1177條選定遺產管理人時，
    得由利害關係人聲請法院選任之。民法第1176條第6項、第
    1177條及第1178條第2項分別定有明文；再者，其應選定遺
    產管理人，然於死亡發生之日起6個月內未經選定呈報法院
    者，稽徵機關得依非訟事件法之規定，申請法院指定遺產管
    理人，遺產及贈與稅法第6條第2項亦分別定有明文。
二、聲請意旨略以：被繼承人乙○○已於92年3月25日死亡，其
    繼承人均於法定期間內，具狀向鈞院聲請拋棄繼承乙○○遺
    留之財產（即雲林縣西螺鎮○○段938地號等8筆土地、死亡
    前2年贈與其配偶琴之臺南市○○區○○段88地號土地及
    臺南市○○區○○路188號9樓之27號房屋及致和證券股份有
    限公司等4家公司之投資），並經鈞院准予備查在案，聲請
    人為遺產稅之稽徵機關，爰依法聲請選定財政部國有財產局
    臺灣南區辦事處臺南分處為被繼承人乙○○之遺產管理人等
    語。
三、經查：聲請人主張之前開事實，業據提出本院93年11月10日
    93南院慶民雅字0000000000函、93年11月11日92南院慶民已
    繼字第630號函、94年1月27日93南院慶民戊繼字第542號函
    及遺產稅課稅資料參考清單、贈與資料清單等件為證，並經
    本院依職權調取92年度繼字第527、541號拋棄繼承卷宗核閱
    無訛，是聲請人之主張堪信為真實。又查被繼承人乙○○之
    繼承人均已聲明拋棄繼承權，又未類推適用民法第1177 條
    規定選定遺產管理人，而聲請人為遺產稅稽徵機關，故其聲
    請選任被繼承人之遺產管理人，核與上開規定並無不合，應
    予准許。
四、按公示催告期限屆滿，無繼承人承認繼承時，其遺產於清償
    債權，並交付遺贈物後，如有剩餘，歸屬國庫；又按非公用
    國有財產以財政部國有財產局為管理機關，民法第1185條、
    國有財產法第12條分別定有明文。查本件被繼承人乙○○之
    繼承人皆已拋棄繼承權，且未類推適用民法第1177條之規定
    選定遺產管理人，足徵渠等對被繼承人乙○○遺產之處置已
    漠不關心，而被繼承人之遺產，倘無人承認繼承時，將於清
    償債權，交付遺贈物後，歸屬國庫。為使被繼承人乙○○遺
    產之處置順利進行，本院認選任財政部國有財產局臺灣南區
    辦事處臺南分處為被繼承人乙○○之遺產管理人為適當。
五、依非訟事件法第157條，裁定如主文。
中    華    民    國    95    年    2     月    15    日
                  家事法庭法  官  廖建彥
以上正本係照原本作成。
如對本裁定抗告須於裁定送達後10日內向本院提出抗告狀。
中    華    民    國    95    年    2     月    15    日
                          書記官  周曉萍


司法院資訊處製作；財團法人民間司法改革基金會備份。
